【裁判字號】    90,交聲,214
【裁判日期】    900622
【裁判案由】    違反道路交通管理處罰條例聲明異議
【裁判全文】
臺灣臺北地方法院交通事件裁定              九十年度交聲字第二一四號
    異議人即
    受處分人    欣欣客運股份有限公司
    法定代理人  王純斌
    代理人      謝新醮
右列受處分人因違反道路交通管理處罰條例案件，對於臺北市交通事件裁決所中華民
國九十年三月一日所為之處分（原處分案號：北市裁三字第車裁二二－Ａ00000
000號），聲明異議，本院裁定如左：
        主      文
異議駁回。
        理      由
一、按汽車駕駛人，行經有燈光號誌管制之交岔路口闖紅燈者，處銀元六百元以上一
    千二百元以下罰鍰（即新臺幣【下同】一千八百元以上三千六百元以下），行為
    時道路交通管理處罰條例第五十三條定有明文，且汽車駕駛人駕駛汽車違反道路
    交通管理處罰條例第五十三條規定者，除應依該條所規定之罰鍰處罰外，並予記
    違規點數三點，同條例第六十三條第一項第三款亦有規定。末交通違規事件裁罰
    案件，性質上屬於交通行政主管機關本於職權就公法上具體事件所為之決定而對
    外直接發生法律效果之單方行政行為，參酌行政法院五十六年度判字第八一號判
    例意旨「本件原告行為時尚在舊所得稅法施行期間，實體上固應適用舊法，但被
    告官署稽徵程序係開始於現行所得稅法令公佈施行以後，程序上即應適用新法」
    ，本件道路交通管理處罰條例雖於民國九十年一月十七日公佈修正，於同年六月
    一日適用，然無比較新舊法之問題。
二、本件受處分人即異議人欣欣客運股份有限公司所有車號ＡＨ－五八五號營業大客
    車，於八十九年十二月五日下午一時十六分許，由梁仁釗駕駛沿台北市○○路○
    段由南往北方向行駛，途經西園路、西藏路設有燈光號誌管制之交岔路口，明知
    其行進方向之燈光號誌係禁止通行之紅燈號誌，竟闖紅燈右轉西藏路行駛，為臺
    北市政府警察局萬華分局交通分隊警員李錫君以拍照方式採證，並以受處分人所
    有之車輛有違反行為時道路交通管理處罰條例第五十三條規定之行為掣單舉發。
    嗣受處分人收受舉發違反道路交通管理事件通知單後，受處分人於到案日期前向
    原處分機關提出申訴，經原處分機關函請原舉發單位調查結果，仍認受處分人所
    有之車輛有上開闖紅燈之違規行為，原處分機關乃於九十年三月一日依行為時道
    路交通管理處罰條例第五十三條規定從輕裁處罰鍰新臺幣一千八百元（雖違反道
    路交通管理處罰條例第五十三條規定，依同法第六十三條第一項第一款規定，應
    記違規點數三點，惟記點乃就汽車駕駛人所為之處分，此觀之同法第六十三條第
    三項，汽車駕駛人在六個月內，違規記點共達六點以上者，吊扣駕駛執照一個月
    自明，蓋駕駛執照僅自然人始能依法取得，而法人無從取得，自從無記點，本件
    乃裁處汽車所有人，自無庸予以記點）。
三、訊據受處分人之代理人矢口否認前開車輛有右開闖紅燈之違規行為，辯稱：當車
    子要右轉時，還是綠燈，且轉彎時停在轉角處，係讓另一側行人通過，後來才變
    為紅燈，變燈後才被照相云云，然查：證人舉發警員李錫君到庭證稱：公車由西
    園路二段南右轉東往西藏路行駛，看到公車紅燈才右轉，如車子到路口看到黃燈
    ，仍然要停下來，因為黃燈有警告作用，提醒駕駛人停下來，否則，到路口就會
    變紅燈，沒有誣賴他等語，並庭提連續拍攝照片三張在卷為憑（第一張乃紅燈亮
    後，公車仍在停止線前，第二張、第三張乃紅燈亮後，公車右轉彎之連續照片）
    ，因警員掣單舉發違反道路交通管理處罰條例所列之違規事實，本質上為行政處
    分，係公務員基於職務上權力，依法就特定之具體事件所為具有公法上效果之單
    方行政行為，基於公務員為公法上行為具有公信力之原則，該行政處分當可被推
    定為真正，其據以依法處分之事實認定亦為真正無誤，本此公信原則，乃立法者
    賦予行政機關制定違反道路交通事件統一裁罰標準及處理細則，使勤務警員得當
    機處分（如該細則第二十三條）以達其維護交通秩序、安全之行政目的，反之，
    若謂公務員一切行政行為均需預留證據以證其實，則國家行政勢必窒礙難行，據
    此，刑事訴訟法就犯罪證據有關之規定中與屬行政秩序罰之交通違規裁罰本質不
    合之部分，自不在準用之列，從而，受處分人既未就執勤警員之舉發有誤提出相
    關證據以供調查，本院經查亦無任何證據足資證明其有捏造事實違法取締之情事
    ，則執勤警員本其維護交通秩序、安全職責所為之舉發，自應受到合法、正確之
    推定。況受處分人並無任何證據證明，另一側行人穿越道（即南北向）適巧有行
    人正穿越行人穿越道，且以違規照片二張（即卷附第二張、第三張照片），南北
    向既已紅燈，另一側行人穿越道（即南北向行人）理應遵守交通號誌而不能穿越
    馬路，自不發生受處分人所有之車輛停等南北向行人穿越行人穿越道之行為。從
    而，受處分人空言否認其所有之車輛未闖紅燈，停等行人而在燈光號誌變為紅燈
    後始遭照相云云，無非係卸責之詞，不足採信。
四、綜上所述，本件受處分人所有之車輛闖紅燈之違規事證明確，原處分機關依行為
    時道路交通管理處罰條例第五十三條規定從輕裁處罰鍰新臺幣一千八百元，核無
    違誤，本件受處分人之異議為無理由，自應將其異議駁回。
據上論斷，應依道路交通案件處理辦法第十九條，裁定如主文。
中      華      民      國    九十      年      六      月    二十二    日
                          臺灣臺北地方法院交通法庭
      法  官  李  麗  玲
右正本證明與原本無異。
如不服本裁定，應於裁定送達後五日內向本院提出抗告狀。
                                  書記官  江  虹  儀
中      華      民      國    九十      年      六     月     二十二    日


司法院資訊處製作；財團法人民間司法改革基金會備份。
